臺灣嘉義地方法院民事裁定
110年度監宣字第100號
聲  請  人  黃偉欽  

相  對  人  郭月珍  

關  係  人  黃淑筠  

上列聲請人聲請監護宣告事件，本院裁定如下：
    主    文
宣告郭月珍（女，民國○○○年○月○○日生，身分證統一編號：Z○○○
○○○○○○號）為受監護宣告之人。
選定黃偉欽（男，民國○○○年○月○○○日生，身分證統一編號：Z○○
○○○○○○○號）為受監護宣告之人郭月珍之監護人。
指定黃淑筠（女，民國○○○年○月○○日生，身分證統一編號：Z○○○
○○○○○○號）為會同開具財產清冊之人。
聲請費用新臺幣壹仟元由受監護宣告之人郭月珍負擔。
    理    由
一、聲請意旨略以：聲請人黃偉欽與關係人黃淑筠為相對人郭月
    珍之養子、孫女，相對人因中度障礙之故，致不能為意思表
    示或受意思表示，或不能辨識其意思表示之效果，爰依民法
    第14條、第1110條、第1111條及家事事件法第 164條等規定
    ，聲請宣告相對人為受監護宣告之人，並選定聲請人為相對
    人之監護人、指定關係人黃淑筠為會同開具財產清冊之人等
    語。
二、按對於因精神障礙或其他心智缺陷，致不能為意思表示或受
    意思表示，或不能辨識其意思表示之效果者，法院得因本人
    、配偶、四親等內之親屬、最近一年有同居事實之其他親屬
    、檢察官、主管機關、社會福利機構、輔助人、意定監護受
    任人或其他利害關係人之聲請，為監護之宣告；受監護宣告
    之人應置監護人。法院為監護之宣告時，應依職權就配偶、
    四親等內之親屬、最近一年有同居事實之其他親屬、主管機
    關、社會福利機構或其他適當之人定一人或數人為監護人，
    並同時指定會同開具財產清冊之人。法院為前項選定及指定
    前，得命主管機關或社會福利機構進行訪視，提出調查報告
    及建議。監護之聲請人或利害關係人亦得提出相關資料或證
    據，供法院斟酌。法院選定監護人時，應依受監護宣告之人
    之最佳利益，優先考量受監護宣告之人之意見，審酌一切情
    狀，並注意下列事項：(一)受監護宣告之人之身心狀態與生
    活及財產狀況。(二)受監護宣告之人與其配偶、子女或其他
    共同生活之人間之情感狀況。(三)監護人之職業、經歷、意
    見及其與受監護宣告之人之利害關係。(四)法人為監護人時
    ，其事業之種類與內容，法人及其代表人與受監護宣告之人
    之利害關係。民法第14條第1項、第1110條、第1111條、第1
    111條之1分別定有明文。
三、經查，聲請人主張之前開事實，業據其提出親屬系統表、戶
    籍謄本、身心障礙證明書影本為證（本院卷第9至15頁）。
    本院於鑑定人即臺中榮民總醫院灣橋分院陳志倫醫師前訊問
    相對人之身心狀況，相對人僅知子女人數，然不知生日、鑑
    定處所、配偶存歿、聲請人身分、住院原因、及簡易算數結
    果，經鑑定人就相對人之精神狀況為鑑定後，鑑定結果認：
    相對人因情感性思覺失調患者，主要呈現情緒低落及負性症
    狀，人、時、地定向感不佳，人際及社會功能障礙，故相對
    人因精神障礙，致不能為意思表示或受意思表示，或不能辨
    其意思之效果等語，有本院110年12月15日勘驗筆錄、精神
    鑑定報告書在卷可參（本院卷第47至49頁、第53頁）。本院
    審酌上開訊問結果及鑑定意見，認相對人因情感性思覺失調
    ，致人、時、地定向感不佳，人際及社會功能存有障礙，其
    日常生活完全須人監督協助，故相對人已達因精神障礙，致
    不能為意思表示或受意思表示，或不能辨其意思表示效果之
    程度，從而聲請人聲請對相對人為監護之宣告，為有理由，
    應予准許。
四、本件相對人既為監護之宣告，已如前述，自應為其選定監護
    人及指定會同開具財產清冊之人。查相對人與配偶黃佑生(
    歿)僅有養子即聲請人黃偉欽，現存兄弟姊妹為郭龍輝、郭
    龍乾、郭龍孟、張郭月嬌(受監護宣告)，而聲請人及關係人
    黃淑筠願分別擔任相對人之監護人及會同開具財產清冊之人
    等情，有聲請書、親屬系統表、戶籍謄本在卷可參（本院卷
    第7至13頁、第61至65頁），而關係人郭龍輝、郭龍乾、郭
    龍孟經本院函詢其意見迄未回覆，有本院送達證書在卷可參
    （本院卷第69至73頁），可知其就相對人是否受監護宣告乙
    事已甚不關心，本院參酌聲請人及關係人黃淑筠分別為相對
    人之養子、孫女，均為相對人至親及其等之意願，認由聲請
    人任相對人之監護人，最能符合受監護宣告之人之最佳利益
    ，爰選定聲請人為相對人之監護人，並依上揭規定，指定關
    係人黃淑筠為會同開具財產清冊之人。
五、末按民法第1113條準用同法第1099條、第 1099條之1規定，
    監護開始時，監護人對於受監護人之財產，應依規定會同遺
    囑指定、當地直轄市、縣（市）政府指派或法院指定之人，
    於 2個月內開具財產清冊，並陳報法院；於前條之財產清冊
    開具完成並陳報法院前，監護人對於受監護人之財產，僅得
    為管理上必要之行為。本件聲請人既任相對人之監護人，其
    於監護開始時，對於相對人之財產，自應依前揭規定會同開
    具財產清冊之人黃淑筠於2個月內開具財產清冊並陳報法院
    ，併此敘明。
六、依家事事件法第164條第2項，裁定如主文。
中　　華　　民　　國　　111 　年　　2 　　月　　8 　　日
                    家事法庭  法  官  葉南君
以上正本證明與原本無異。
如不服本裁定，應於收受送達後十日內向本院提出抗告狀。   
                              書記官  戴睦憲
中　　華　　民　　國　　111 　年　　2 　　月　　8 　　日